臺灣桃園地方法院宣示判決筆錄　　　　94年度訴字第1228號
公　訴　人　臺灣桃園地方法院檢察署檢察官
被　　　告　乙○○
上列被告因違反醫師法等案件，於中華民國94年9 月14日10許，
在本院第14法庭宣示判決，出席職員如下：
　　　　　法　官　尹　良
　　　　　書記官　廖宜政
　　　　　通　譯
法官起立朗讀判決主文、犯罪事實要旨、處罰條文、附記事項，
及告以上訴限制、期間並提出上訴狀之法院，且諭知記載其內容
：
一、主  文：
乙○○未取得合法醫師資格，擅自執行醫療業務，處有期徒刑貳
年，緩刑年。
二、犯罪事實要旨：
乙○○明知其未取得合法醫師資格，竟基於擅自執行醫療業務之
犯意，自民國91年5 月7 日起，至同年10月21日止，在位於桃園
縣桃園市○○街592 號22樓之金娜貿易有限公司、桃園市○○路
266 號甲○○所經營之花店等處，先後為甲○○之妻王美雀及甲
○○、王美雀二人之子女李其融、李冠瑞、李晉宇等四人進行診
療多次，期間並在明知「治療咳中藥粉」內含有Acetaminophe
n 、Caffeine等西藥成分，屬藥事法第二十條第一款規定「未經
核准，擅自製造」之偽藥之情形下，基於販賣偽藥之概括犯意，
於上開診療期間內，先後於桃園縣境內某處，多次販入該「治療
咳中藥粉」之偽藥後，隨即於進行上開診療行為時，在上址等
處，將所販入之該「治療咳中藥粉」之偽藥及其他非屬偽藥之
「腎臟中藥丸」、「小兒成長中藥粉」、「筋骨中藥丸」、「內
傷中藥粉」等藥物，先後多次販賣予甲○○、王美雀，以供王美
雀、李其融、李冠瑞、李晉宇等四人先後服用，總計收取診療及
藥物費用新台幣二十一萬八千元，而擅自執行診察、給藥之醫療
業務。嗣因王美雀、李其融、李冠瑞、李晉宇等四人先後服用上
開藥物後，察覺有異，甲○○遂將上開「治療咳中藥粉」等藥
物送桃園縣政府衛生局進行查驗結果發現「治療咳中藥粉」為
內含有Acetamin ophen及Caffeine等西藥成分之偽藥，而查悉上
情。
三、處罰條文：
醫師法第二十八條前段、修正前藥事法第八十三條第一項，刑法
第十一條前段、第二條第一項但書、第五十六條、第五十五條、
第七十四條第一款。
四、附記事項：
(一)、按醫師法第二十八條所稱之醫療行為，係指直接涉及可使病
    情變化之行為，凡以治療、矯正或預防人體疾病、傷害、殘
    缺為目的，所為之診察、診斷及治療；或基於診察、診斷結
    果，以治療為目的，所為之處方、用藥、施術或處置等行為
    之全部或一部之總稱。而被告既無醫師資格，亦非醫學院校
    學生或畢業生，亦非護理人員、助產人員或其他醫事人員，
    其於上開時、地為上開病患為上開醫療行為時，既非身處無
    醫師執業之山地、離島、偏僻地區，亦無急迫情形，所為上
    開診察、給藥之醫療行為自屬「擅自」執行醫療業務。核被
    告所為上開醫療行為，係犯醫師法第二十八條前段之未取得
    合法醫師資格而擅自執行醫療業務罪。又所謂業務，係指以
    反覆為同種類之行為為目的之社會活動，無論受其診治之人
    多少，或同一人受診治多少次，均屬一個業務行為，自無連
    續犯可言。本件被告自91年5 月7 日起，至同年10月21日止
    ，期間多次為王美雀、李其融、李冠瑞、李晉宇等四人實施
    多次醫療行為，係屬反覆實施之同一業務行為，屬單純一罪
    ，公訴意旨認被告違反醫師法之行為為連續犯，容有誤會，
    附此敘明。
(二)、查被告於上開給藥行為後，藥事法第八十三條業於九十三年
    四月二十一日經修正生效，修正後之新法第八十三條第一項
    ，提高其法定本刑為七年以下有期徒刑，得併科新臺幣五百
    萬元以下罰金，茲比較新舊法結果，自以修正前之舊法較有
    利於被告，依刑法第二條第一項但書規定，自應適用最有利
    於被告之修正前藥事法第八十三條第一項規定。核被告所為
    上開販賣「治療咳中藥粉」之偽藥行為，係犯修正前藥事
    法第八十三條第一項之販賣偽藥罪。又被告前後數次販賣偽
    藥犯行，時間緊接，手法相同，且均觸犯構成要件同一之罪
    名，顯係基於概括之犯意反覆為之，應依連續犯以一罪論，
    並依法加重其刑。
(三)、被告所犯上開二罪間，有方法、目的之牽連關係，應依刑法
    第五十五條之規定從一重之醫師法第二十八條第一項前段之
    非醫師擅自執行醫療業務罪處斷。按醫師法第二十八條第一
    項規定「其所使用之藥械沒收之」，此固為刑法之特別規定
    ，然此條文並未如刑法第二百條、第二百零五條、第二百零
    九條、第二百十九條、第二百六十五條、第二百六十六條第
    二項之「不問屬於犯人與否沒收之」之明文規定，則應回歸
    適用刑法總則第三十八條第一項第二款、第三項之規定，即
    醫師法第二十八條第一項前段所謂「其所使用之藥械沒收之
    」，以屬於犯人者為限，始應予沒收。查本件由甲○○送驗
    之「治療咳中藥粉」、「腎臟中藥丸」、「小兒成長中藥
    粉」、「筋骨中藥丸」、「內傷中藥粉」等藥物，雖均屬違
    反醫師法第二十八條所用之藥品，然已販賣予甲○○，非屬
    被告所有，爰不為沒收之諭知，併此敘明。
(四)、被告已與甲○○、王美雀達成和解，並賠償其損害，又被告
    前未曾受有期徒刑以上刑之宣告，有台灣高等法院被告前案
    紀錄表一紙在卷可憑，此次因一時失慮，偶罹刑典，經此刑
    之宣告後，應知警惕而無再犯之虞，予以宣告緩刑三年，自
    無不合。
五、協商判決除有刑事訴訟法第455 條之4 第1 項第1 款於本訊
    問程序終結前，被告撤銷協商合意或檢察官撤回協商聲請者
    ；第2 款被告協商之意思非出於自由意志者；第4 款被告所
    犯之罪非第455 條之2 第1 項所定得以協商判決者；第6 款
    被告有其他較重之裁判上一罪之犯罪事實者；第7 款法院認
    應諭知免刑或免訴、不受理者情形之一，及違反同條第2 項
    「法院應於協商合意範圍內為判決；法院為協商判決所科之
    刑，以宣告緩刑或2 年以下有期徒刑、拘役或罰金為限」之
    規定者外，不得上訴。
六、如有前項得上訴之情形者，得自收受判決送達之日起10日內
    ，向本院提出上訴書狀，上訴於第二審法院。
七、本案經檢察官徐文豪到庭執行職務。
中　　華　　民　　國　　94　　年　　9 　　月　　14　　日
                        臺灣桃園地方法院刑事第三庭
                                    書記官　廖宜政
                                    法　官　尹  良
上正本證明與原本無異。
                                    書記官  廖宜政
中　　華　　民　　國　　94　　年　　9 　　月　　14　　日
